【裁判字號】    89,重上更(四),260
【裁判日期】    900424
【裁判案由】    竊盜
【裁判全文】
臺灣高等法院刑事判決                      八十九年度重上更(四)字第二六號
   上  訴  人  臺灣板橋地方法院檢察署檢察官
   上  訴  人
   即  被  告  丙○○
   選      任
   辯  護  人  林慶苗
   上  訴  人
   即  被  告  丁○○
   選      任
   辯  護  人  林慶苗
   上  訴  人
   即  被  告  甲○○
   選      任
   辯  護  人  李建賢
   上  訴  人
   即  被  告  乙○○
右上訴人等因被告等竊盜案件，不服臺灣板橋地方法院八十三年度訴字第八九四號，
中華民國八十三年四月十四日第一審判決（起訴案號：臺灣板橋地方法院檢察署八十
二年度偵字第二０三０六號）提起上訴，經判決後由最高法院第四次發回更審，本院
判決如左：
 主  文
原判決撤銷。
乙○○竊盜處有期徒刑壹年.
丙○○、丁○○、甲○○均無罪。
  事  實
一、乙○○於民國八十二年十月間某日經台北縣土城市○○路時，見環河一橋旁土堆
    堤防與對面垃圾山間大漢溪支流楠子溝旁淤澤灘上，停有一艘戊○○所有，長十
    八公尺、高五公尺、寬六‧五公尺之拼裝抽砂船，竟萌生不法所有意圖，於八十
    二年十月下旬，以新台幣（下同）七萬元之代價，於台北縣土城工業區，僱請不
    知情之丙○○轉僱甲○○、丁○○等人，將該抽砂船竊取搬運至他地拆解出售。
    丙○○即於八十二年十月二十四日上午九時許，與乙○○之弟甲○○駕駛操作吊
    車，其弟丁○○則駕駛其所有ＱＦ五０二號貨車，與已不起訴處分確定同屬不知
    情之許辯寶駕駛ＡＬ八一二號曳引車，合力將該抽砂船吊離淤澤灘後載運至台北
    縣三峽鎮○○路○段一六五號大埔加油站對面乙○○所承租之空地上，再由丙○○、丁○○兄弟二人共同拆卸該抽砂船，嗣因戊○○於八十二年十一月二十日，
    循線發現船隻被拖至該處拆解，乙○○輾轉得知廖某已發現並在追查後，遂於八
    十二年十一月二十日二十時許，以電話通知丁○○，再連繫甲○○、丙○○，囑
    託其等將已拆解之抽砂船零組件載運至他處，丙○○遂於翌日即八十二年十一月
    二十一日六時許，夥同丁○○、甲○○和許辯寶，共同將已拆卸之船底鐵板部分
    載到桃園縣龍潭鄉○○路空地旁放置，於同日上午十一時返回欲載運已拆卸抽砂
    船引擎二具、絞盤、幫浦、油桶、鐵管、滑輪等零件時，為戊○○報警當場查獲
    。
    並扣得丁○○所有車號ＱＦ五０二號小貨車、許辯寶所有ＡＬ八一二號曳引車各
    乙部。
二、案經戊○○訴由台北縣警察局三峽分局報請台灣板橋地方法院檢察署檢察官偵查
   起訴。
  理  由
壹、有罪部分：訊據被告乙○○雖辯稱其對本案件完全不知情，係丙○○等因其拒絕
   幫忙和解，才故意誣陷伊等語。
一、經查：
   （一）雖證人即吉埔派出所警員王春琳於原審證稱丙○○在派出所訊問時，周春
         福因其弟涉案至派出所關心而在場，當時丙○○沒說是乙○○（見原審卷
         第六二頁反面）；王春琳又於本院前審調查中證稱：丙○○說周先生不是
         甲○○，也不是乙○○等語。又證人即三峽警察分局警員朱繼元於原審亦
         證稱：在分局時，丙○○、丁○○與廖小姐（告訴人之姐）談和解條件，
         要乙○○當保證人，乙○○不肯（見同上卷第六頁），其在本院前審調查
         中又證稱：丙○○說是請甲○○去吊的，與乙○○沒有關係，丙○○說周
         先生不是甲○○，也不是乙○○云云。又丙○○於檢察官偵訊時雖陳稱抽
         砂船不是乙○○以十萬元叫我去搬，那是戊○○教我這樣說的（見偵查卷
         第四一，五四頁）。惟詰諸告訴人戊○○表示警訊時只是要丙○○照實講
         （見偵查卷第四一頁）。惟被告丙○○於原審訊問時則又陳稱是乙○○於
         八十二年十月二十幾日星期日，乙○○要想辦法拆解那艘船，答應要付我
         們十萬元；也是乙○○叫我拖去三峽拆卸，我領工錢（十萬元支票）後來
         支票退票（見原審卷第三八、三九頁）。後來也是乙○○通知我將東西拖
         至桃園龍潭，此點亦經被告丁○○於本院前審中陳述在卷（見本院八十三
         年上訴字第四一七八號第六三頁）；又被告丁○○亦稱在派出所有讓我指
         認「周先生」，但我不敢指認因我害怕（見本院八十四年上更（一）字第
         六七四號第一一九頁）。另支票是乙○○拿給甲○○交給丁○○再轉交給
         我（見本院上更（一）字第六七四號第一一九頁）；此點亦經被告丁○○
         之陳述（見本院八十三年上訴字第四一七八號第六三頁）。
   （二）被告乙○○雖主張丙○○所持有發票人為溫玉美之十萬元支票並非其交付
         丙○○做為拆解抽砂船之代價，且主張不認識發票人溫玉美。又被告周春
         財雖於本院前審時陳稱：（該支票）是溫玉美給他的，是溫玉美欠丁○○
         十萬元車錢，才將支票交給他（見本院八十三年上訴字四一七八號第五十
         頁）。然其於本院八十四年上更（一）字第六七四號訊問時卻陳稱：溫玉
         美是做吊車的，丁○○跟溫租車子，欠溫車資，所以溫開立支票讓丙○○
         的姊姊調借現金，與本案無關（見本院八十四年上更（一）字第六七四號
  第一八四頁）。又於本院八十八年重上更（三）字第一五五號訊問時稱票
         是溫女交給我的。當時丙○○、丁○○都在場，是溫玉美付給他們的利息
         錢。又證人溫玉美雖稱支票係因丙○○欠其四萬元所以開立十萬元支票請
         丙○○幫我調錢（本院八十六年上更（二）字第五四０號第八五頁），又
         主張本案之抽砂船就是丙○○請我們去吊車的，他兄弟二人都有去，支票
         是八十二年十月二十五日開的票，日期是填八十二年十一月二十五日等語
         （見本院八十六年上更（二）字第五四０號第八七頁）。按證人溫玉美既
         稱被告丙○○欠其四萬多元，溫女卻反簽發十萬元之支票向其調現，縱使
         簽發支票確係向被告丙○○調借十萬元，則按常理應亦會先扣除前欠之四
         萬元而簽發面額六萬元之支票即可。何須簽發十萬元之支票？且本件被告
         丙○○、丁○○、甲○○及證人許辯寶均陳稱八十二年十月二十四日當天
         是由丙○○僱請甲○○之吊車前去大漢溪支流湳仔溝旁拖吊抽砂船，並未
         有任何人主張丙○○有承租溫玉美之拖吊車於上述時點拖吊抽砂船等語，
         由此可見溫玉美之證詞反覆、不合情理，顯不可採。又關於支票一事被告
         甲○○於歷審中供詞反覆，無一相同。顯見其有為乙○○脫罪之嫌，故其
         所述，自非可採。
   （三）被告丙○○於警訊時供稱：是乙○○打呼叫器給我弟弟丁○○後趕至周春
         福家中，聯繫吊車甲○○，大貨車許辯寶，再告訴我說，明（二十一）日
         要將抽砂船船底殼，調離開三峽鎮○○路○段一六五號對面空地，因為有
         人發現該抽砂船在追查（見偵查卷第七頁）；偵查中供稱：（乙○○何時
         叫你搬？）案發前一天，他打電話給我弟弟，我弟弟轉告我的等語（見同
         上卷第五十五頁背面），並經丁○○證實（見同上卷第四十三頁）。被告
         乙○○於偵查中亦供稱：（為何在八十二年十一月二十二日二十時打電話
         給丁○○要他把抽砂船搬走？）是我弟弟甲○○電話給我，我再打電話給
         丁○○等語（見上卷第四十三頁）。被告辯稱本案件伊不知情，如上所述
         被告乙○○果不知情，何以其會主動打呼叫器給丁○○要丙○○等人將抽
         砂船搬離大埔加油站對面空地？且被告甲○○亦稱係其告訴丁○○可將該
         抽砂船放置於大埔加油站對面之空地，若被告乙○○果不知情，則按情理
      ，應係由甲○○通知丙○○將抽砂船搬走。故被告乙○○辯稱其不知情顯
         係飾卸之詞，顯無足採。
   （四）另本院經被告等四人同意將被告等四人送請調查局就乙○○是否有僱用林
         福山僱人拆解該抽砂船一事實施測謊，經測謊鑑定結果丙○○、丁○○就
         乙○○僱用其拆解抽砂船，經測試結果並無情緒波動反應，研判未說謊。
         而乙○○對於其未僱用丙○○拆解抽砂船，經測試則呈情緒波動反應，研
         判有說謊。（此有法務部調查局九０陸（三）字第９０００８７４４號鑑
         定通知書可稽）；按測謊雖係依被測人對問題之情緒波動反應為其認定之
         依據，而情緒波動又隨人之體質、心情、精神狀況等眾多因素，因人而異
         ，及其他施測因素等均足影響測謊之信度及效度。然本件乃根據調查證據
         之結果及被告之答辯內容，再輔以測謊之結果而為事實之認定，非以測謊
         為認定被告乙○○確有僱用被告丙○○拆解抽砂船之唯一證據，故仍應認
         定被告乙○○確有以十萬元代價僱請不知情之丙○○僱工拆解係爭抽砂船
         情事。被告乙○○之犯行堪認定。
二、核被告乙○○所為，係利用不知情之第三人為工具，竊取他人之物，係犯刑法第
    三百二十條第一項竊盜罪之間接正犯。公訴人以被告乙○○係與被告丙○○等三
    人共犯刑法第三百二十一條第一項第四款之結夥三人以上竊盜罪，容有未洽，起
    訴法條應予變更。原判決為被告乙○○論罪科刑之判決，固非無見，惟同案被告
    丙○○、丁○○、甲○○部分尚不能證明其犯罪（詳後述），原判決將丙○○、
    丁○○、甲○○三人論以共同正犯，並以結夥三人以上竊盜罪論處，已有未合；
    公訴人上訴亦指摘原審量刑過輕，非無理由，自應由本院撤銷改判。審酌被告乙○○之犯罪動機、利用不知情之第三人為竊取他人財物之工具、目的，所生之損
    害，及犯罪後猶矢口否認之態度，顯無悔過之心等一切情狀，量處有期徒刑壹年
    ，以示儆懲。
貳、無罪部分；
一、公訴意旨另略以：乙○○以十萬元之代價，於台北縣土城工業區，僱請被告丙○○轉僱不知情之被告甲○○、被告丁○○及許辯寶等人於上揭時地結夥竊取系爭
    抽砂船搬運至他地拆解出售。因認被告甲○○與丙○○、丁○○為結夥三人以上
    竊盜，而涉犯刑法第三百二十條第一項普通竊盜罪云云。
二、按犯罪事實應依據證據認定之，無證據不得推定其犯罪事實；又不能證明被告犯
    罪者，應諭知無罪之判決；刑事訴訟法第一百五十四條及第三百零一條第一項分
    別定有明文。次按共同被告不利於己之陳述，故得採為其他共同被告犯罪之證據
    ，惟此項不利之陳述，需無瑕疵可指，而就其他方面，又與事實相符，始得採為
    其他共同被告犯罪事實之認定，要不得專憑該陳述，為其犯罪事實之認定。而所
    謂補強證據則指除共同被告不利於己之陳述外，其他足玆以證明其陳述之犯罪事
    實確具有相當程度真實性之證據而言。雖其所補強者，非以事實之全部為必要，
    但亦需因補強證據之存在，而足使犯罪事實獲得確信者，始足當之（最高法院四
    十六年台上字第四一九號判例、八十二年台上字第一一二五號、八十三年台上字
    第一一三八號判決參照）。
三、被告甲○○部分：
    被告甲○○辯稱：伊係受僱於被告丙○○，負責駕駛吊車，每日工資一萬八千元
    ，不知抽砂船為他人所有，並提出工作日報為證。經查：本件公訴人認被告甲○○涉有結夥竊盜罪嫌，無非係以其駕駛吊車之行為為依據。然查，被告丙○○於
    迭次偵審中均供承被告甲○○由其僱用駕駛吊車，工資每日一萬八千元，從未提
    及曾告知甲○○該抽砂船隻來源或商討如何竊盜，核與被告甲○○所述相符。被
    告丙○○甚且於初次警訊時供稱：「我係請甲○○開吊車：：許辯寶開大貨車：
    ：他們二人受僱於我，所以不知情。」（見偵查卷第三頁）而依卷附被告甲○○
    所提工作日報（見八十六年上更（二）字第五四０號卷第七十頁），其於八十二
    年十月十五日、同年月十七日、十九日、二十日受僱於丁○○，均為每日工資一
    萬八千元，顯見被告甲○○確常受僱林氏兄弟從事吊車工作。此次拖吊抽砂船，
    被告甲○○仍係按一般工資受僱丙○○，自難僅憑被告甲○○受僱拖吊該抽砂船
    ，即認其對於該竊盜犯行與被告乙○○有共同犯意之聯絡進而為行為之分擔。
四、被告丁○○部分：
    被告丁○○主張其僅係受僱於其兄即被告丙○○，渠主張十萬元支票係甲○○在
    三峽交付給他轉交被告丙○○，此點亦經丙○○陳述在卷，另主張案發前一晚係
    乙○○通知渠轉知丙○○將該解體抽砂船拖吊離三峽大埔加油站對面之空地，此
    點亦與丙○○供述內容相同。另被告丁○○接受調查局測謊鑑定結果，對於是否
    係受僱於乙○○前去拖吊係爭抽砂船一事，鑑定結果並無情緒波動反應，研判未
    說謊，故應認被告丁○○與同案被告乙○○擬以被告丙○○為犯罪之工具，其自
    身匿身幕後，利用他人完成犯罪行為之竊盜犯意間無犯意聯絡，其對本件竊盜罪
    行確係不知情，僅係單純受僱於丙○○協助拖吊該抽砂船而已。
五、被告丙○○部分：
    (1)被告丙○○係受被告乙○○之委託，以十萬元代價，擬將本案之拼裝抽砂船吊
      離河床拖往台北縣三峽鎮○○路大埔加油站對面乙○○承租之空地上放置，因
      該船在垃圾場旁，十分破舊且已生鏽復無人看管，亦據證人許辯寶在偵查中證
      述屬實（見偵查卷第五十二頁），被告丙○○誤認為無主物，遂予允諾，並僱
      用其弟即被告丁○○之小貨車、被告甲○○之吊車及許辯寶之拖車前往拖吊運
      送至被告乙○○所承租位於三峽大埔加油站對面之空地上，並指示被告等將該
      船體拆卸零件放置於該處，酬金則交付案外人溫玉美所簽發面額十萬元支票乙
      紙予被告丁○○轉交被告丙○○，被告丙○○、丁○○既誤認該船為無主廢棄
      物而予以拖吊，主觀上並無為自己或第三人不法所有之意圖，即難認被告丙○○之行為與竊盜罪之構成要件相符。
    (2)又被告乙○○雖極力否認有僱用丙○○搬運拆卸該抽砂船，並辯稱該紙十萬元
      支票係溫玉美簽發交付，與伊無關云云。惟查被告甲○○在原審供稱：支票是
      溫玉美欠丁○○的車錢給的（見原審卷第五十頁）；溫玉美則證稱：該十萬元
      支票係伊簽發向丙○○借錢的（見原審卷第六四頁反面），溫玉美復稱當時被
      告丙○○尚欠其四萬元工資等語，顯見其證詞前後反覆，破綻百出，應係附和
      被告乙○○之詞，不足採信。
    (3)次查被告乙○○辯稱，伊經營之工程公司吊機、拖車等施工機具完備，工人又
      眾多，如欲搬運抽砂船，當可命其公司工人使用已有機具、車輛為之，又何須
      僱被告丙○○、丁○○兄弟以及被告乙○○之吊車及許辯寶之拖車。惟查被告
      乙○○亦可能預見將該抽砂船吊起搬離現場，恐引起他人爭議而涉及刑責，倘
      使用已有之機具、車輛及員工將難以卸責，遂僱用不知情之被告丙○○為之。
      倘行事順利，伊僅付出十萬元之代價而取得價值不非之抽砂船解體後之鋼板及
      零件、引擎等，倘失敗事發，伊可將刑責推給丙○○等人，以求脫身，故被告
      乙○○徒以公司機具、車輛及人員充分，無須僱用被告丙○○云云，要係卸責
      之詞，委無足採。
    (4)又被告乙○○提出其與被告丙○○、丁○○對談錄音帶乙捲，用供證明丙○○
      亦坦承乙○○未委託伊等拖吊抽砂船。惟查該錄音帶之對話地點係三峽警察分
      局拘留所，係在未得被告丙○○同意及其失去自由之情形下所作成，應無證據
      能力。
    (5)復依本院送請調查局就本件是否係被告乙○○僱用被告丙○○前去拖吊該抽砂
      船一事進行測謊，測謊結果被告丙○○就伊確係受僱於乙○○前往拖吊該抽砂
      船一事，並無情緒波動之結果，判定應無說謊；而被告乙○○對該問題之測謊
      結果則呈現情緒波動之結果，研判應係說謊。
六、綜上所述，本件尚查無積極證據足證被告甲○○、丁○○、丙○○有共同竊盜犯
    行，原審遽為其等有罪之判決，核有未洽；此部份檢察官上訴指量刑嫌輕，並無
    理由，被告丙○○、丁○○、甲○○上訴否認犯罪指摘原判決關於其等部分為不
    當，則屬有理。原判決關於此部分既有可議而無可維持，自應撤銷改判，另諭知
    被告甲○○、丁○○、丙○○無罪。
據上論斷，應刑事訴訟法第三百六十九條第一項前段、第三百六十四條、第二百九十
九條第一項前段、第三百條、第三百零一條第一項，刑法第三百二十條第一項，罰金
罰鍰提高標準條例第一條前段，判決如主文。
本案經檢察官郭弘佑到庭執行職務。
中     華     民     國     九十     年      四月     二十四     日
                              台灣高等法院刑事第十一庭
                                  審判長法  官  楊  照  男
                                        法  官  王  詠  寰
                                        法  官  陳  炳  彰
右正本證明與原本無異。
檢察官部分如不服本判決應於收受送達後十日內向本院提出上訴書狀，其未述上訴之
理由者並得於提起上訴後十日內向本院補提理由書（均須按他造當事人之人數附繕本
）。
被告不得上訴。
                                       書記官  賴  淑  真
中      華      民      國     九十    年      四     月     二十六     日
附錄：本判決論罪科刑法條全文
中華民國刑法第三百二十條
(普通竊盜罪、竊佔罪)
意圖為自己或第三人不法之所有，而竊取他人之動產者，為竊盜罪，處五年以下有期
徒刑、拘役或五百元以下罰金。
意圖為自己或第三人不法之利益，而竊佔他人之不動產者，依前項之規定處斷。
前二項之未遂犯罰之。


司法院資訊處製作；財團法人民間司法改革基金會備份。
